【裁判字號】    99,台上,1705
【裁判日期】    990325
【裁判案由】    妨害國幣懲治條例
【裁判全文】
最高法院刑事判決            九十九年度台上字第一七０五號
上  訴  人  甲  ○
            乙○○
            丙○○
上列上訴人等因妨害國幣懲治條例案件，不服台灣高等法院中華
民國九十九年一月七日第二審判決（九十八年度上訴字第四０二
八號，起訴案號：台灣板橋地方法院檢察署九十八年度偵字第三
０七八、七一九五號），提起上訴，本院判決如下：
    主  文
上訴駁回。
    理  由
按刑事訴訟法第三百七十七條規定：上訴於第三審法院，非以判
決違背法令為理由，不得為之。是提起第三審上訴，應以原判決
違背法令為理由，係屬法定要件，如果上訴理由書狀未依據卷內
訴訟資料，具體指摘原判決不適用何種法則或如何適用不當，或
所指摘原判決違法情事，顯與法律規定得為第三審上訴理由之違
法情形，不相適合時，均應認其上訴為違背法律上之程式，予以
駁回。至原判決究有無違法，與上訴是否以違法為理由係屬二事
。本件上訴人甲○上訴意旨略稱：伊與周明易固為朋友，但事前
無製造偽鈔之合意，對周明易之犯行，事先並不知情，僅受託代
為運送紙張而已。依據周明易之證述，伊係受託代為拿取物品，
不知拿取之物品係製造偽鈔之紙張，與周明易並非共犯。而伊於
原審已稱周明易於警詢之供述不實在，原審認為伊就此案之證據
能力未聲明異議，即有違誤。伊係礙於人情壓力，始於警詢配合
周明易作出不實之陳述。原審採信警詢及偵查中之陳述，不採經
交互詰問之證言，有不適用法則之違法。又伊未曾販賣偽鈔予余
福助，原審之認定過於草率。而查獲當時，伊身上雖有偽鈔，但
警方至伊住處搜索，並未查獲任何偽鈔，顯然伊事前並不知情。
請給予重新做人之機會云云。上訴人乙○○上訴意旨略稱：伊受
僱於周明易時，並不知其在製造偽鈔，待伊發現時，周明易恐嚇
伊必須繼續印製偽鈔，伊因恐懼，不得不屈服而協助印製；且伊
僅負責於白紙上印金箔線，初期不知是印偽鈔，並非本案之共同
正犯云云。上訴人丙○○上訴意旨則略稱：伊參與時並非基於印
製偽鈔之犯意，乃因受周明易之邀約，參與裁切與噴防水膠於偽
鈔，事後並未收受任何報酬，且與周明易並無犯意聯絡，原審量
處有期徒刑五年六月，顯有未妥云云。惟查：本件原判決綜合全
案卷證資料，本於事實審法院之推理作用，認定上訴人等有其事
實欄所載之共同出於意圖供行使之用而偽造幣券之犯行，因而維
持第一審分別論處上訴人等共同意圖供行使之用，而偽造幣券罪
刑之判決（甲○累犯，處有期徒刑六年六月；乙○○處有期徒刑
六年；丙○○處有期徒刑五年六月。且均為相關從刑之宣告），
駁回其等於第二審之上訴。已詳敘調查、取捨證據之結果及憑以
認定犯罪事實之心證理由。對於上訴人等否認有上開犯行，甲○
辯稱：「乙○○於警詢及偵查中證述其不認識甲○，足見製造幣
券者，不包括甲○，依丙○○於警詢所述偽造幣券之分工情形，
亦未提及甲○，周明易於原審具結證述甲○於事前並不知情製造
偽鈔，其僅向甲○提及賺錢之機會，未說明實際情形，直到民國
九十七年十一月成品完成時，才直接告知偽鈔部分，由甲○去流
通，而甲○受周明易所託代為運送貨幣用之紙張，甲○不知實際
用途」；乙○○辯稱：「其受僱於周明易上址擔任印刷工作，當
時並不知情周明易在印製偽鈔，因以乙○○參與之印製程序，看
不出來在印製偽鈔，待發現時，周明易即恐嚇其繼續印製，其基
於恐懼在無意思自主之情形下，不得不幫周明易印製」；丙○○
辯稱：「在借住期間，對於周明易在租屋地點印製偽鈔一事，毫
無所悉，迄九十七年十二月十二日受周明易所託至其住處二樓整
理雜物，始瞥見疑似紙鈔之印刷紙張，當時周明易臨時託其裁切
十五張印刷紙張，其因礙於周明易無償提供住處，而未婉拒，惟
亦僅幫忙該次，其並未獲得金錢利益或任何實質好處」等語，經
綜合調查證據之結果，認不可採，亦分別在判決內詳予指駁，並
說明其理由。且查：(一)證據之取捨，為事實審法院之職權。證人
之陳述有部分前後不符，或相互間有所歧異時，究竟何者為可採
，法院本得依其確信自由判斷，若其基本事實之陳述與真實性無
礙時，仍非不得予以採信，茍未違背經驗法則或論理法則，即難
遽指為違法，非謂一有不符或矛盾，即應認其全部均為不可採信
。從而證人之證言先後縱有差異，事實審法院依憑其等之供述，
斟酌其他證據，本於經驗法則與論理法則，取其認為真實之一部
，作為判決之證據，自屬合法，難謂所認事實與供述證據之部分
不符，即指判決有證據上理由矛盾之違法。本件證人周明易於偵
審中所為之先後證述，雖略有不一，但原判決已就相關事證詳加
調查論列，復綜合上訴人等之供述、證人洪梧峰之證詞、卷附監
聽譯文、中央印製廠九十八年一月二十一日中印發字第０九八０
０００二六二號函及其所附鈔券鑑定報告，暨扣案新台幣五百元
偽造紙鈔成品一千三百三十九張、正面半成品一百零八張、反面
半成品一千一百七十六張、萊妮紙二令、雷射金箔（717 銀）六
捲、雷射金箔（T-806 銀）五捲、網版八塊、網版機台一台、空
氣筒一筒、溶劑八瓶、空氣壓縮機一台、裁紙機二台、防水膠十
一瓶、小型空壓機一台、燙金機一台、細條防偽線鋼印六個、粗
條防偽線鋼印四個、新台幣五百元鋼模一個、新台幣五百元印章
三個、新台幣五百元花草印章一個、沖床一台、偽鈔防偽銀箔紙
一批、電腦主機一台、電腦螢幕一台、印表機四台及新台幣五百
元偽鈔模版記憶卡一片等證據，參互斟酌判斷，因而認定上訴人
等確有上揭犯行。經核尚非原審主觀之推測，與經驗及論理法則
並不相違背，難認有何採證及證據上理由矛盾之違法情事。(二)上
訴人等就偽造本案鈔券如何有共同之犯意聯絡及行為分擔；乙○
○參與本案，如何非受威脅；及甲○如何於事前即已參與等情，
均已經原判決於理由內一一闡述甚詳（見原判決第五至七頁）。
上訴意旨無視於原判決此部分論述，仍執陳詞，或主張與周明易
無製造偽鈔之合意，事先並不知情，不知拿取之物品係製造偽鈔
之紙張，與周明易並非共犯；或辯以受周明易恐嚇，基於恐懼在
無意思自主之情形下，不得不幫周明易印製；或堅稱礙於周明易
無償提供住處，而未婉拒，並未獲得金錢利益或任何實質好處等
情，重為事實之爭辯，亦與法律所規定得上訴第三審之理由不相
適合。(三)周明易於警詢雖已自白犯罪，但原判決並未以其警詢之
自白，作為認定上訴人等犯罪之證據。則原審未說明該項供述有
無證據能力，自無違法可言。甲○以其於原審曾就周明易於警詢
供述之證據能力聲明異議，即任意主張原判決採信周明易於偵查
或第一審之證詞為違法，亦顯非適法之第三審上訴理由。而警方
至甲○住處搜索，有無查獲偽鈔，亦與甲○事前是否知情並無必
然之關聯性，亦難謂有判決理由矛盾、採證不當之違法而得執為
上訴第三審之理由。(四)共同正犯間，非僅就其自己實行行為負其
責任，並在犯意聯絡之範圍內，對於其他共同正犯所實行之行為
，亦應共同負責。且共同正犯之成立，祇需具有犯意之聯絡，行
為之分擔，既不問犯罪動機起於何人，亦不必每一階段犯行均經
參與。原判決係認定甲○與周明易共同基於意圖供行使之用，而
偽造幣券之謀議，約定由周明易統籌製作偽鈔之部分，甲○負責
對外聯繫及找買家，周明易並找來乙○○、丙○○共同參與偽造
紙鈔。嗣甲○先後分別以宅配之方式，或在台灣地區某不詳地點
，出面以一比二或一比四、五不等之比例，賣出所製造面額合計
新台幣（下同）三萬元之五百元偽造紙鈔予綽號「小毛」之洪梧
峰、或年籍不詳綽號「阿國」、「阿豐」等成年男子。周明易則
另自行於九十七年十二月間某日，出面以一比二之比例，將完成
之五百元偽鈔出售予綽號「大胖」之余福助，面額合計二萬元，
使其等製造之偽鈔在市面上流通使用，從中牟利等情（見原判決
第二頁），則甲○縱未將所製造之偽鈔出售予余福助，亦須就全
部負責。上訴意旨，否認出售偽鈔予余福助，亦不致動搖原審上
述事實之認定，於判決結果不生影響，亦與法律所規定得上訴第
三審之理由不相適合。(五)量刑之輕重，係屬事實審法院得依職權
自由裁量之事項，苟於量刑時，已以行為人之責任為基礎，並斟
酌刑法第五十七條各款所列情狀，而未逾越法定範圍，又未濫用
其職權，即不得遽指為違法。原判決就丙○○之犯罪情節，已在
事實欄明白認定，於理由內詳加論斷，並敘明第一審審酌丙○○
犯罪之手段、動機、目的、所生危害，及犯罪後之態度等一切情
狀，而為刑之量定，亦屬妥適，因予維持，其刑之量定既未逾越
法定刑度，又未濫用自由裁量之權限，自難指為違法。上訴意旨
所指各節，或為單純事實之爭執，或不影響全部犯罪事實之認定
而於判決無影響，或原審已加審酌、論斷，屬原審得本於職權裁
量之事項，已於判決內詳述其採證認事及證據取捨、判斷之理由
，為其職權之適法行使，並無違背證據法則之情形。上訴人等徒
憑己意任意指摘原判決違背法令，核與法律規定得為第三審上訴
理由之違法情形，均不相適合。應認其等上訴違背法律上之程式
，予以駁回。
據上論結，應依刑事訴訟法第三百九十五條前段，判決如主文。
中    華    民    國  九十九  年    三    月  二十五  日
                      最高法院刑事第二庭
                          審判長法官  莊  登  照
                                法官  陳  世  淙
                                法官  徐  昌  錦
                                法官  許  錦  印
                                法官  蔡  名  曜
本件正本證明與原本無異
                                      書  記  官
中    華    民    國  九十九  年    三    月  三十一  日
                                                       s

司法院資訊處製作；財團法人民間司法改革基金會備份。
